臺灣新北地方法院行政訴訟判決
111年度交字第604號
原      告  林良印
被      告  新北市政府交通事件裁決處
                    
代  表  人  李忠台（處長）
                    
訴訟代理人  黃曉妍律師

上列當事人間因交通裁決事件，原告不服被告民國111年7月26日
新北裁催字第48-000000000號裁決，向本院提起行政訴訟，本院
判決如下：
    主  文
一、原告之訴駁回。
二、訴訟費用新臺幣300元由原告負擔。
    事實及理由
壹、程序方面：
    原告不服被告所為道路交通管理處罰條例第8條之裁決而提
    起撤銷訴訟，依行政訴訟法第237條之1，應適用交通裁決事
    件訴訟程序。本件因卷證資料已經明確，本院依同法第237
    條之7規定，不經言詞辯論，直接裁判。
貳、實體方面：
一、爭訟概要：
    緣原告所有之車牌號碼000-0000號自用小客車（下稱系爭車
    輛），於民國（下同）111年3月31日10時54分，經駕駛而行
    經國道一號高速公路南向86.7公里路段時，前座乘客未依規
    定繫安全帶，經執行取締未依規定繫安全帶勤務之內政部警
    政署國道公路警察局第二公路警察大隊楊梅分隊警員拍照採
    證，惟因當場不能攔截製單舉發，乃於111年4月13日填製內
    政部警政署國道公路警察局國道警交字第000000000號舉發
    違反道路交通管理事件通知單對系爭車輛之車主（即原告）
    逕行舉發，記載應到案日期為111年5月28日前，並於111年4
    月13日移送被告處理，原告於111年5月24日、111年6月15日
    先後透過「交通違規申訴」系統陳述不服舉發（未依道路交
    通管理處罰條例第85條第1項之規定辦理歸責實際駕駛人事
    宜）。嗣被告認系爭車輛經駕駛而有「汽車行駛於高速公路
    前座乘客未依規定繫安全帶（一人）」之違規事實，乃依道
    路交通管理處罰條例第31條第2項（本文）及違反道路交通
    管理事件統一裁罰基準表等規定，於111年7月26日以新北裁
    催字第48-000000000號違反道路交通管理事件裁決書（下稱
    原處分），裁處系爭車輛之車主（即原告）罰鍰新臺幣（下
    同）3,000元。原告不服，遂提起本件行政訴訟。
二、原告起訴主張及聲明：
（一）主張要旨：
　 1、未繫安全帶與事實不合。我母親在前座（繫好安全帶）上
      高速公路，因為途中後仰睡眠，冷氣空調太冷，所以披上
      外套，外套部分遮住安全帶的上方，但是完全無礙安全帶
      下方之固定。
　 2、車子有未繫安全帶的提醒警鈴，未繫安全帶根本無法上路
      。
　 3、為人子女，維護母親是必然，豈能讓母親未繫安全帶奔走
      於高速公路，與事實不合。
　 4、理解誤判的理由，當日母親身上剛好穿黑色連身裙，與黑
      色安全帶的束帶剛好同色，高速公路上的照相不清，純屬
      巧合，請更正判決，3千元可買30個便當，有對原告造成
      壓力。 
（二）聲明：原處分撤銷。
三、被告答辯及聲明：
（一）答辯要旨：
　 1、經查，本件員警職務報告內容，員警於111年3月31日8-12
      時，在國道一號公路南向86.7公里之跨越橋上，執行安全
      帶測照勤務，於原告駕駛系爭汽車行經該路段時，員警以
      單眼相機觀景窗發現該車副駕駛座之乘客疑有未依規定將
      安全帶繫於正確位置，遂以單眼相機拍照採證後，返回分
      隊後再使用電腦放大檢視照片，確認違規屬實後依規定舉
      發，其舉發程序合於警察職權行使法第8條第1項之規定，
      另有勤務分配表在卷可稽，舉發程序符合正當法律程序之
      要求，並無違誤。
   2、按汽車駕駛人及乘客繫安全帶實施及宣導辦法第3條第1項
      第3款規定：「汽車行駛於道路上，其汽車駕駛人、前座
      或小型車後座乘客，應依下列規定使用安全帶：三、安全
      帶之帶扣應確實緊扣，安全帶無扭曲或反轉，鬆緊度保持
      適宜；腰部安全帶置於腰部以下，肩部安全帶固定位置應
      依個人調整，避免安全帶纏繞經過頸部，且應置手臂上端
      以上。」。經檢視本件採證照片，清楚可見駕駛人肩部至
      腹部有明顯黑色安全帶痕跡，而副駕駛座之乘客身著淺灰
      色外套內著黑色上衣，深色汽車安全帶於淺灰色上衣時應
      可為清楚對比，若確實有依規定繫安全帶，應可見其肩部
      至胸部有約0.5公分寬之安全帶痕跡，然於上揭採證照片
      中並未見前座乘客右邊肩部至腹部有安全帶之痕跡，足證
      副駕乘客確實未依前揭汽車駕駛人及乘客繫安全帶實施及
      宣導辦法繫安全帶，違規事實要屬明確，原告之主張無理
      由，自為道路交通管理處罰條例第31條第2項「汽車行駛
      於道路上，其前座未依規定繫安全帶」，被告據以對原告
      作成裁罰處分，應無疑義。
   3、原告固主張當時乘客有繫安全帶，但遭外套遮蔽致誤判；
      就此，檢視原舉發機關檢附之本件採證照片及說明以觀，
      副駕乘客當時是穿著外套，非原告所指披在身上，是若有
      依規定繫安全帶應可清楚看見其右肩至胸部有黑色安全帶
      痕跡，並不生遭外套遮蔽之情，又參考原告申訴書檢附之
      還原照片，副駕乘客雖有繫安全帶，然其繫法顯不符上開
      宣導辦法所指三點式繫法，所謂「三點式安全帶」以駕駛
      為例，安全帶從左肩延至胸前斜下橫跨過胸口至右臀部側
      邊，扣入固定點，並於繞過固定點後橫過乘客腹部直至左
      臀部，最後連結至座椅側邊靠近地板的固定點，整體呈現
      V字型，繫於駕駛身上，考量安全帶之功能，係在當車身
      發生撞擊，安全帶可將駕駛、乘客固定於座椅之上，避免
      人體與車內結構產生碰撞，若未依規定使用安全帶，於遇
      撞擊時，將使安全帶無法發揮保護功能，與自始未使用安
      全帶之結果無異。
   4、至於原告主張其所駕駛之車輛於未繫安全帶時會有提醒鈴
      聲一事；惟查，駕駛人如未依規定繫安全帶，而係將安全
      帶插銷插入或透過電腦系統設定關閉該警示系統或是以外
      購之安全帶金屬扣插入安全帶扣等各種透過軟硬體之方式
      關閉該功能之方法，亦可使該安全帶警示系統不發出聲音
      ，而原告亦未就此提出相關之事證以證明，是以尚無從以
      其上開主張而遽認系爭車輛之駕駛人於當時確有依規定繫
      安全帶之事實，其主張尚不足作為解免其行政法上義務之
      事由，不影響本件違規事時成立之認定，原處分應予以維
      持。
   5、再者，原告為合法考領汽車駕駛執照之人，有駕駛人基本
      資料足憑，其對上述規定應知之甚詳，並應確實遵守。是
      原告前揭所述，無非單方所執之詞，委無足取。
   6、綜上所述，被告依法裁處，應無違誤，原告之訴為無理由
      。
（二）聲明：原告之訴駁回。
四、爭點：
　　系爭車輛之前座乘客於前揭時、地是否有「依規定」繫安全
    帶？
五、本院的判斷：
（一）前提事實：
　　　爭訟概要欄所載之事實，除原告否認斯時系爭車輛之前座
      乘客「未繫安全帶」外，其餘事實業據原告於起訴狀所不
      爭執，且有舉發違反道路交通管理事件通知單影本1紙、
      違規歷史資料查詢報表影本1紙、交通違規申訴影本2 份
      、內政部警政署國道公路警察局第二公路警察大隊111年6
      月1日國道警二交字第1110401675號函影本1份、原處分影
      本1紙、職務報告影本1紙、內政部警政署國道公路警察局
      第二公路警察大隊楊梅分隊26人勤務分配表〈111年3月31
      日〉影本1紙、汽車車籍查詢影本1紙（見本院卷第55頁、
      第59頁、第63頁、第65頁至第73頁〈單數頁〉、第75頁、第
      76頁、第81頁、第87頁、第89頁、第99頁）、警員採證照
      片及含局部放大之照片各1幀（見本院卷第77頁、第97頁
      ）足資佐證，是除原告否認部分外，其餘事實自堪認定。
（二）系爭車輛之前座乘客於前揭時、地並未「依規定」繫安全
      帶：
   1、應適用之法令：
　　⑴汽車駕駛人及乘客繫安全帶實施及宣導辦法： 
      ①第1條：
        本辦法依道路交通管理處罰條例第三十一條第一項規定
        訂定之。
      ②第3條第3款：
　　　　汽車行駛於道路上，其汽車駕駛人、前座或小型車後座
        乘客，應依下列規定使用安全帶：
        三、安全帶之帶扣應確實緊扣，安全帶無扭曲或反轉，
            鬆緊度保持適宜；腰部安全帶置於腰部以下，肩部
            安全帶固定位置應依個人調整，避免安全帶纏繞經
            過頸部，且應置手臂上端以上。
    ⑵道路交通安全規則第89條第1項第5款：
　　　行車前應注意之事項，依下列規定：
　　　五、駕駛人、前座、小型車後座及大客車車廂為部分或全
          部無車頂區域之乘客均應繫妥安全帶。
    ⑶道路交通管理處罰條例：
　　　①第7條之2第1項第7款、第2項第10款、第4項（舉發時）
　      ： 　　
　　　  汽車駕駛人之行為有下列情形之一，當場不能或不宜攔
        截製單舉發者，得逕行舉發：
　　　　七、經以科學儀器取得證據資料證明其行為違規。
　　　　前項第七款之科學儀器應採固定式，並定期於網站公布
        其設置地點。但汽車駕駛人之行為屬下列情形之一者，
        不在此限：
　　　　十、汽車駕駛人或乘客未依規定繫安全帶。
　　　　第一項逕行舉發，應記明車輛牌照號碼、車型等可資辨
        明之資料，以汽車所有人為被通知人製單舉發。
      ②第31條第1項、第2項本文：
        汽車行駛於道路上，其駕駛人、前座或小型車後座乘客
        未依規定繫安全帶者，處駕駛人新臺幣一千五百元罰鍰
        。但營業大客車、計程車或租賃車輛代僱駕駛人已盡告
        知義務，乘客仍未繫安全帶時，處罰該乘客；有關其安
        全帶之正確使用、實施方式、因特殊事由未能依規定繫
        安全帶之處理、宣導及其他應遵行事項之辦法，由交通
        部定之。
　　　  汽車行駛於高速公路或快速公路違反前項規定者，處駕
        駛人新臺幣三千元以上六千元以下罰鍰。
    ⑷行政罰法第7條第1項：
　　  違反行政罰上義務之行為非出於故意或過失者，不予處罰
      。
    ⑸按「本細則依道路交通管理處罰條例第九十二條第四項規
      定訂定之。」、「處理違反道路交通管理事件之程序及統
      一裁罰基準，依本細則之規定辦理。前項統一裁罰基準，
      如附件違反道路交通管理事件統一裁罰基準表。」，違反
      道路交通管理事件統一裁罰基準及處理細則第1條、第2條
      第1項、第2項分別亦有明定，是違反道路交通管理事件統
      一裁罰基準及處理細則即係基於法律之授權所訂定，而該
      處理違反道路交通管理事件之統一裁罰基準（即「違反道
      路交通管理事件統一裁罰基準表」）已考量「違反事件」
      、「法條依據」、「法定罰鍰額度或其他處罰」、「違規
      車種類別或違規情節」、「期限內繳納或到案聽候裁決者
      」、「逾越應到案期限30日內，繳納罰鍰或到案聽候裁決
      者」、「逾越應到案期限30日以上60日以內，繳納罰鍰或
      到案聽候裁決者」、「逾越應到案期限60日以上，繳納罰
      鍰或逕行裁決處罰者」等因素，作為裁量之標準，並未違
      反授權之目的及裁量權之本質，是其不僅直接對外發生效
      力，且被告亦應受其拘束而適用之。
   2、由前揭警員採證照片以觀，並未見系爭車輛之前座乘客身
      上有安全帶，然將之與原告於111年6月15日為「交通違規
      申訴」時所檢附系爭車輛前座乘客斯時使用安全帶之示意
      照片4幀（見本院卷第67頁至第73頁〈單數頁〉）予以比對
      ，則因前座乘客係將肩部安全帶（即三點式安全帶）穿過
      腋下，而橫跨過腹部至左臀部側邊扣入固定點，再於繞過
      固定點後橫過腹部直至右臀部，最後連結至座椅側邊之固
      定點，且因拍攝角度，導致警員採照片未能呈現系爭車輛
      前座乘客使用安全帶之可能性，實難排除，是原告否認系
      爭車輛前座乘客斯時「未繫安全帶」，固非無據；惟汽車
      行駛於高速公路若駕駛人、乘客縱使有使用安全帶，但若
      「未依規定」，仍應依道路交通管理處罰條例第31條第2
      項本文之規定予以裁罰，而是否「依規定」繫安全帶，即
      應依道路交通管理處罰條例第31條第1項授權訂定之「汽
      車駕駛人及乘客繫安全帶實施及宣導辦法」第3條之規定
      予以判斷，而於該辦法第3條第3款已明文「『肩部安全帶』
      固定位置應依個人調整，避免安全帶纏繞經過頸部，且應
      置『手臂上端以上』。」，但依原告前揭所提出之系爭車輛
      前座乘客斯時使用安全帶之示意照片以觀，前座乘客乃係
      將肩部安全帶穿過腋下，而非置於手臂上端以上，於法仍
      屬不符，自應依道路交通管理處罰條例第31條第2項本文
      之規定予以裁罰。
　 3、從而，被告認原告所有之系爭車輛經駕駛而有「汽車行駛
      於高速公路前座乘客未依規定繫安全帶（一人）」之違規
      事實，乃以原處分裁處系爭車輛之車主（即原告）前揭處
      罰內容，觀諸前開規定，依法洵屬有據。　　
（三）本件判決基礎已經明確，兩造其餘的攻擊防禦方法及訴訟
      資料經本院斟酌後，核與判決結果不生影響，無一一論述
      之必要，一併說明。
（四）本件第一審裁判費為300元，所以確定第一審訴訟費用額
      為300元，由原告負擔。
六、結論：原處分並無違誤，原告訴請撤銷為無理由，應予駁回
    。
中　　華　　民　　國　　111 　年　　10  　月　　31 　日
                  行政訴訟庭  法  官  陳鴻清
一、上為正本係照原本作成。
二、如不服本判決，應於判決送達後20日內，向本院提出上訴狀
    並表明上訴理由（原判決所違背之法令及其具體內容或依訴
    訟資料可認為原判決有違背法令的具體事實），其未載明上
    訴理由者，應於提出上訴後20日內向本院補提理由書（上訴
    狀及上訴理由書均須按他造人數附繕本，如未按期補提上訴
    理由書，則逕予駁回上訴），並應繳納上訴裁判費新臺幣75
    0元。
                              書記官  李玉秀
中　　華　　民　　國　　111 　年　　10　　月　　31　　日